【裁判字號】    99,交聲,1910
【裁判日期】    990930
【裁判案由】    聲明異議
【裁判全文】
臺灣臺中地方法院交通事件裁定        99年度交聲字第1910號
原處分機關  交通部公路總局臺中區監理所
異  議  人
即受處分人  甲○○
上列異議人即受處分人因違反道路交通管理處罰條例案件，對於
交通部公路總局臺中區監理所中華民國99年3月29日所為之裁決
（原處分：中監違字第裁60-I00000000號違反道路交通管理事件
裁決書），聲明異議，本院裁定如下：
    主  文
原處分撤銷。
甲○○不罰。
    理  由
一、原處分機關交通部公路總局臺中區監理所略以：聲明異議人
    即受處分人甲○○（下稱受處分人）於民國98年9月10日11
    時0分許，駕駛車號4509-TY號自小貨車，於臺17線與新東路
    口處，因「闖紅燈（由北往南）」之違規，經彰化縣警察局
    芳苑分局路上派出所警員當場掣單舉發，嗣原處分機關99年
    3月29日爰依道路交通處罰條例第53條第1項、第63條第1項
    第3款規定，以中監違字第裁60-I00000000號裁決書處罰鍰
    新臺幣（下同）4,000元，並記違規點數3點云云。
二、受處分人聲明異議意旨略以：受處分人於98年8月24日已自
    公司離職不再受僱為其工作，絕無可能在98年9月10日再駕
    駛公司所有自用小貨車，而本件違規應係老板另僱用之他人
    駕駛所為，舉發警員未能查明，使該人偽簽受處分人之姓名
    ，故上開違規行為並非受處分人所為，爰請求撤銷原處分等
    語。
三、按汽車駕駛人，行經有燈光號誌管制之交岔路口闖紅燈者，
    處1,800元以上5,400元以下罰鍰，道路交通管理處罰條例第
    53條第1項定有明文。又汽車駕駛人有同法第53條情形之一
    者，除依原條款處罰鍰外，並予記違規點數3點，此亦為同
    法第63條第1項第3款所明定。次按法院受理交通事件，準用
    刑事訴訟法之規定，其處理辦法，由司法院會同行政院定之
    。道路交通管理處罰條例第89條定有明文。又按聲明異議案
    件之處理，除準用刑事訴訟法有關規定外，依道路交通案件
    處理辦法之規定處理之，道路交通案件處理辦法第4條第1項
    亦定有明文。再按被告未經審判證明有罪確定前，推定為無
    罪。犯罪事實應依證據認定之，無證據不得認定犯罪事實。
    刑事訴訟法第154條亦分別定有明文。而「認定犯罪事實所
    憑之證據，雖不以直接證據為限，間接證據亦包括在內，然
    而無論直接證據或間接證據，其為訴訟上之證明，須於通常
    一般之人均不致有所懷疑，而得確信其為真實之程度者，始
    得據為有罪之認定，倘其證明尚未達到此一程度，而有合理
    之懷疑存在而無從使事實審法院得有罪之確信時，即應由法
    院為諭知被告無罪之判決」，最高法院亦著有76年臺上字第
    4986號判例可資參照。是揆諸前開說明，法院於審理行為人
    違反道路交通管理處罰條例案件，當踐行完畢調查證據之程
    序後，為事實之認定時，如就原處分機關所認定之行為人違
    規之事實仍有合理之訴訟上懷疑，而無法確信行為人確有該
    當於道路交通管理處罰條例各該處罰條文之構成要件事實時
    ，此際即應依訴訟上之待證事實「倘有懷疑，則從被告之利
    益作解釋」之證據法則，作對受處分人有利之認定。由上開
    說明可知，法院就違反道路交通管理處罰條例之案件，對於
    據以認定行為人違規之事實及證據，仍應依積極證據認定之
    ，不得僅憑警察機關員警逕行開立之舉發違反道路交通管理
    事件通知單及主管機關違反道路交通管理事件裁決書，即推
    定受處分人有道路交通違規之事實。而警察機關員警就交通
    違規之舉發（填載舉發道路交通管理事件通知書），除在維
    護交通秩序公共利益外，尚涉及員警之個人績效，其與受舉
    發人係處於利害關係人對立之地位，交通違規舉發警員之舉
    發，既係以使受舉發人受交通違規裁罰為目的，且係利害關
    係人，是其所為之舉發是否與事實相符，仍應調查其他證據
    以資審認，如仍存有合理之懷疑，無法達於確信受處分人有
    違反道路交通事管理處罰條例之事實時，應依刑事訴訟法上
    「罪疑唯輕」、「有疑唯利於被告」之原則，就有疑問之部
    分，應作對於受處分人有利之認定，合先敘明。
四、經查：
  (一)受處分人於上開時、地，因駕車行經有燈光號誌管制之交岔
    路口闖紅燈之違規事實，經彰化縣警察局芳苑分局路上派出
    所依違反道路交通管理處罰條例第53條第1項之規定當場掣
    單舉發，並經原處分機關於99年3月29日以中監違字第裁
    60-I00000000號裁決書裁處等情，固有上開舉發違反道路交
    通管理事件通知單、交通部公路總局臺中區○○○○○道路
    交通管理事件裁決書各1紙在卷可稽。
  (二)惟查，本件經傳喚證人即舉發員警劉豪於本院調查時具結
    證稱：「（問：本件是否由異議人所駕駛？）我不確定，因
    時間已經過很久了。看體形是很像，但是臉形我不記得了。
    （問：你們在舉發時，是否有查看他的證件？）當天異議人
    沒有帶證件，我是請異議人提供身分證字號，我再以無線電
    向值班同仁查詢。（問：你們只由駕駛人提供身分證字號，
    可能確定駕駛人即為身分證上之人嗎？）當時我們並沒有可
    以核對照片的機器，如果有交通違規，且未帶證件，都要帶
    回所處理的話，實際上很難執行。而未帶證件的部分，因為
    屬輕微違規，可以用勸導的方式即可，所以當日我並沒有再
    開立一張未帶證件的舉發單。」等語（本院卷第21頁），可
    見本件違規之行為人於舉發當時並未攜帶足資辨別其身分之
    證件以供舉發警員比對，而舉發警員亦僅向所屬警局以身分
    證字號查詢駕駛人資料，據以登載於前開舉發單交由簽收人
    收受，又舉發警員於訊問時業已無法確認到場之受處分人是
    否為舉發當時之駕駛人，是以受處分人究否為本件違規之行
    為人已非無疑。
  (三)依舉發警員於99年7月13日檢送之採證光碟，經本院勘驗該
    光碟內容可知，錄影畫面僅顯示車號4509-TY號自小貨車之
    駕駛人確有於前開時、地，行經有燈光號誌管制之交岔路口
    闖紅燈之違規事實，惟關於舉發警員攔停駕駛人掣單舉發過
    程，則全無攝入違規人之面容，實無從辨別該駕駛人是否確
    為本件受處分人。再細觀前揭舉發通知單上收受通知聯者之
    簽名與受處分人於99年7月21日本院訊問筆錄簽名，經肉眼
    比對後，其筆劃之轉折捺撇二者並不相似。職是，以上證據
    亦無從證明本件被舉發之人與受處分人確為同一人。
  (四)再者，受處分人亦於本院訊問時陳稱：「（問：本件的車子
    是何人所有？）是公司所有。（問：你上班的公司名稱為何
    ？）我不清楚我只知道老闆姓徐，我在那裡大約兩個月左右
    。我在去年的8月24日就離職了。因為我是以工計酬，有作
    工才有算錢，所以我都有紀錄上幾天班‧‧‧我是收到裁決
    書才知道這件事情，我根本沒有收到舉發單」等語（本院卷
    第21、22頁），復參本院依職權以車號查詢汽車車籍資料，
    可知上開車輛確為第三人「勝信工程有限公司」所有，代表
    人則為「徐榮程」，實與受處分人所稱上述情節尚屬相符，
    此亦有上開查詢表及公司及分公司基本資料查詢明細在卷可
    佐。又本院另以99年8月31日中院彥刑瑞99交聲1910字第
    86441 號函，向第三人勝信工程有限公司查詢受處分人於該
    公司之任職期間，並依前揭公司基本資料之登記地址寄送，
    惟因第三人業已遷徙不明而遭退回，是依現有可供調查之資
    料顯示，尚無從得知違規當時受處分人是否業已自第三人公
    司離職及上開車輛究為何人所駕。是上開車輛雖於98年9月
    10日11時0分許有前揭交通違規事實，惟受處分人既有於違
    規當時非屬第三人員工之可能，已如前述，則受處分人是否
    係前揭違規時間之車輛駕駛人，顯有疑義。況原舉發機關就
    本件受處分人違規行為之認定未盡舉證之責，尚難遽認本件
    受處分人確有闖紅燈之違規事實。
  (五)綜合前開情形，本件異議意旨所辯本件違規行為並非受處分
    人所為等語，即非無據。本件既無他明確證據可供認定舉發
    、裁罰之事實正確無誤，揆諸前開規定與說明，依罪疑唯輕
    之法則，自難遽認受處分人確有在舉發時地闖紅燈之事實。
五、綜上所述，原處分機關所認定受處分人有違反道路交通管理
    處罰條例之行為，其所據以裁罰之證據資料，不足以排除受
    處分人並未違規之高度可能性或確認其所認定之違規事實，
    本件查無其他積極證據足以證明受處分人有原處分機關所認
    定之前開違規行為，自應另為對受處分人有利之認定，原處
    分機關對受處分人為前開裁決，即難認為允當，應由本院將
    原處分撤銷，改諭知受處分人不罰，以資適法。
六、據上論斷，應依道路交通管理處罰條例第87條第2項，道路
    交通案件處理辦法第20條，裁定如主文。
中    華    民    國    99    年    9     月    30    日
                      交通法庭  法  官  洪挺梧
以上正本證明與原本無異。
如不服本裁定，應於收受送達後5日內向本院提出抗告狀。（應
附繕本）
                                書記官  劉雅玲
中    華    民    國    99    年    9     月    30    日

司法院資訊處製作；財團法人民間司法改革基金會備份。
